【裁判字號】    98,停,11
【裁判日期】    980729
【裁判案由】    聲請停止執行
【裁判全文】
高雄高等行政法院裁定
                                        98年度停字第11號
聲  請  人  甲○○
相  對  人  高雄市政府
代  表  人  乙○市長
上列當事人間都市計畫事件，聲請人聲請停止原處分之執行，本
院裁定如下：
    主  文
聲請駁回。
聲請訴訟費用由聲請人負擔。
    理  由
一、按「（第2項）原行政處分之合法性顯有疑義者，或原行政
    處分之執行將發生難以回復之損害，且有急迫情事，並非為
    維護重大公共利益所必要者，受理訴願機關或原行政處分機
    關得依職權或依申請，就原行政處分之全部或一部，停止執
    行。（第3項）前項情形，行政法院亦得依聲請，停止執行
    。」及「於行政訴訟起訴前，如原處分或決定之執行將發生
    難於回復之損害，且有急迫情事者，行政法院亦得依受處分
    人或訴願人之聲請，裁定停止執行。但於公益有重大影響者
    ，不在此限。」固分別為訴願法第93條第2項、第3項及行政
    訴訟法第116條第3項所明定。惟停止執行，係在停止行政處
    分或訴願決定之效力、處分或決定之執行或程序之續行（行
    政訴訟法第116條第5項參照）。故聲請人所聲請停止執行者
    若非行政處分，其聲請自非法之所許。又所謂行政處分，係
    指中央或地方機關就公法上具體事件所為之決定或其他公權
    力之措施，而對外直接發生法律效果之單方行政行為，此觀
    訴願法第3條第1項及行政程序法第92條第1項規定亦明。
二、緣高雄市左營區○○○路10米計畫道路，係相對人民國77年
    6月10日公告實施之「擬定及變更高雄市左營細部計畫（通
    盤檢討）並配合變更主要計畫案」劃設。相對人98年間辦理
    「變更高雄市都市計畫（左營地區）細部計畫（第3次通盤
    檢討）案」期間，聲請人陳情上開計畫道路與計畫銜接之左
    營新路（15米路）中心線有2.5公尺落差，不利市容觀瞻，
    又影響道路順暢安全及貶抑路口附近土地價值，建議左營下
    路亦以左營新路中線為準向西微調。於98年4月22日高雄市
    都市計畫委員會第333次會議審決：「請異議人於2週內補附
    變更範圍私有土地所有權人同意書，否則維持原計畫。」相
    對人所屬都市發展局乃於98年5月25日以高市都發二字第098
    0008947號函請異議人於文到2週內檢送變更範圍私有土地所
    有權人同意書。聲請人對該函文不服，提起訴願，並聲請本
    院依訴願法第93條第2項、第3項停止高雄市左營區○○○路
    10米計畫道路執行云云。
三、經查，高雄市左營區○○○路10米計畫道路，係相對人77年
    6月10日公告實施之「擬定及變更高雄市左營細部計畫（通
    盤檢討）並配合變更主要計畫案」劃設，聲請人聲請停止「
    高雄市左營區○○○路10米計畫道路」之執行，其所指之原
    處分即係上開相對人77年6月10日公告實施之「擬定及變更
    高雄市左營細部計畫（通盤檢討）並配合變更主要計畫案」
    ，應堪認定。惟按司法院釋字第156號解釋謂：「主管機關
    變更都市計畫，係公法上之單方行政行為，如直接限制一定
    區域內人民之權利、利益或增加其負擔，即具有行政處分之
    性質，其因而致特定人或可得確定之多數人之權益遭受不當
    或違法之損害者，自應許其提起訴願或行政訴訟以資救濟。
    ．．．．．．」該解釋理由書中並說明：「此項都市計畫之
    個別變更，與都市計畫之擬定、發布及擬定計畫機關依規定
    5 年定期通盤檢討所作必要之變更（都市計畫法第26條參照
    ），並非直接限制一定區域內人民之權益或增加其負擔者，
    有所不同。」是依該號解釋意旨，依都市計畫法第26條規定
    所為之5年定期通盤檢討所作必要之變更計畫，皆屬「法規
    」性質，並非行政處分。由於都市計畫，係指在一定地區內
    有關都市生活之經濟、交通、衛生、保安、國防、文教、康
    樂等重要設施，預計25年內之發展情形，作有計畫之發展，
    並對土地使用作合理之規劃（參都市計畫法第3條、第4條）
    ，因此，都市計畫本含有行政機關就其執掌事務，依其專業
    知識所為之決定，此即非司法機關所能干涉；亦即，都市計
    畫經公布實施，固對於人民及各級政府均有一定之拘束效力
    ，然由於都市計畫並非係就個別具體事件之處理，而係對於
    一定地區內各項重要設施以及土地使用所為之整體規劃，故
    其並未直接限制一定區域內人民之權利、利益，依前述司法
    院釋字第156號解釋意旨，都市計畫法第26條規定之定期通
    盤檢討，性質上即屬法規之修正，而非行政處分。本件聲請
    人對之聲請停止執行，核與聲請人主張之首揭訴願法第93條
    第2項、第3項規定要件不合，亦與行政訴訟法第116條第3項
    前段規定之停止執行要件不合，不應准許。
四、依行政訴訟法第104條、民事訴訟法第95條、第78條，裁定
    如主文。
中    華    民    國    98    年     7    月   29     日
                  高雄高等行政法院第四庭
                              審判長法官  楊 惠 欽
                                    法官  戴 見 草
                                    法官  蘇 秋 津
以上正本係照原本作成。
如不服本裁定，應於裁定送達後10日內以書狀敘明理由，經本院
向最高行政法院提出抗告（須按對造人數附具繕本）。
中    華    民    國    98    年     7    月   29     日
                                  書記官  李 建 霆


司法院資訊處製作；財團法人民間司法改革基金會備份。
